臺灣高雄地方法院刑事判決　　　　　　　　　　　　九十一年度易字第三八號
　　公　訴　人　臺灣高雄地方法院檢察署檢察官
　　被　　　告　甲○○
右列被告因違反動產擔保交易法案件，經檢察官提起公訴（九十一年度偵緝字第九三
七號），本院判決如左：
    主  文
甲○○無罪。
    理  由
一、公訴意旨略以：被告甲○○於民國八十九年八月十日，以動產擔保交易附條件買
    賣之方式，向告訴人春安機車行及吳家峰購買車牌號碼ＲＩＥ─四一七號輕型機
    車一部，為動產擔保交易之債務人。約定總價金新台幣（下同）二萬七千元，分
    九期給付，每月一期，每月十五日付款，一至五期每期付款三千八百元、六至九
    期每期付款二千元，標的物存放地點為高雄縣鳳山市○○路四七七巷十八號。在
    價金未付清之前，標的物所有權仍屬於出賣人所有，買受人僅得依約占有使用，
    不得任意遷移或為其他處分。詎被告取得標的物之後，僅繳付第一期之分期價金
    ，尚欠二萬三千二百元分期款未繳，即拒不付款，且意圖為自己不法之利益，將
    該標的物遷移逃匿不知去向，致出賣人追索無著受有損害，因認被告涉犯動產擔
    保交易法第三十八條之罪嫌等情。
二、按犯罪事實應依證據證據認定之，無證據不得推定其犯罪事實，刑事訴訟法第一
    百五十四條定有明文。又事實之認定，應憑證據，如未能發現相當證據，或證據
    不足以證明，自不能以推測或擬制之方法，為裁判基礎（最高法院四十年台上字
    第八六號判例參照）；而告訴人之告訴，係以使被告受刑事訴追為目的，是其陳
    述是否與事實相符，仍應調查其他證據以資審認（最高法院五十二年台上字第一
    三００號判例參照），易言之，即藉由補強證據之存在，以增強或擔保告訴人陳
    述之證明力（最高法院八十七年度台上字第二一七六號判決要旨參照）。且認定
    犯罪事實所憑之證據，雖不以直接證據為限，間接證據亦包括在內，然無論直接
    證據或間接證據，其為訴訟上之證明，須於通常一般之人均不致有所懷疑，而得
    確信其為真實之程度者，始得據為有罪之認定，倘其證明尚未達此一程度，而有
    合理之懷疑存在而無從使事實審法院得有罪之確信時，即應由法院為諭知被告無
    罪之判決（最高法院七十六年台上字第四九八六號判例參照）。
三、本件公訴人認被告涉有右開犯行，係以告訴代理人乙○○之指訴、附條件買賣契
    約書催告函為據，並以被告購買機車後除給付頭期款外，餘款均未繳納即避不見
    面，顯有違反動產擔保交易法之故意等情為憑。訊據被告甲○○堅決否認有違反
    動產擔保交易法之犯行，辯稱：是因為後來沒工作才沒有繳交分期車款，機車是
    在去年被人偷走，伊並未將之遷移或處分，願分期給付欠款，但現罹患糖尿病、
    精神分裂症，所以經濟情況不好等語。
四、經查：被告甲○○於八十九年八月十日以動產擔保交易附條件買賣方式，向告訴
    人購買車牌號碼ＲＩＥ─四一七號輕型機車一輛，僅支付頭期款即未付尾款等情
    ，業據被告自承在卷，並有附條件賣契約書一份在卷可稽，固堪信為真實。然縱
    被告確有僅付頭期款而積欠餘款未付，至多僅得以推認被告可能具有不法利益之
    意圖（主觀要件），被告是否確有將標的物遷移、出賣、出質、移轉、抵押或為
    其他處分之行為（客觀要件，下稱「遷移處分」），尚不能依被告積欠車款未付
    之事實而推認之。而告訴人雖於告訴狀中指訴被告將上開機車遷移不知去向云云
    ，惟本院依職權查詢上開機車車籍資料結果，該車確有辦理失竊登記無誤，此有
    車籍查詢結果一份在卷可參，是被告所辯該車係遭人竊取，伊並未將之遷移處分
    等語，尚非全無可採，告訴人就此所為指訴，尚與事實不符。是被告既未將該車
    遷移或為其他處分，即與動產擔保交易法第三十八條所定構成要件不合。至被告
    雖有積欠分期價款未依約清償，然此核屬告訴人與被告間之民事糾葛，應循民事
    程序解決，始為正途（告訴人業於本院審理中表示拋棄其請求權不願追究，見本
    院九十一年十一月六日審判筆錄）。
五、綜上所述，本件公訴人認被告涉有右開犯嫌雖有所據，然被告向告訴人所買之上
    開機車機係遭人竊取，而非為被告所遷移或處分，核與動產擔保交易法第三十八
    條之要件不合。本院復查無其他積極證據證明被告確有公訴人所指之犯行，其犯
    罪即為不能證明，揆諸首開規定及說明，自應為被告無罪之諭知。
據上論斷，應依刑事訴訟法第三百零一條第一項前段，判決如主文。
本案經檢察官陳正達到庭執行職務。
中    華    民    國    九十一    年    十一      月        二十二      日
                              臺灣高雄地方法院刑事第三庭
                                      法  官    葉啟洲
右正本證明與原本無異。
如不服本判決，應於判決送達後十日內，向本院提出上訴狀。
                                      書記官    蔡語珊
中    華    民    國    九十一    年    十一      月        二十五      日
